臺灣高等法院臺南分院刑事判決
上　訴　人
即　被　告　乙○○
　　　　　　　　　　戶臺南縣下.
上列上訴人因過失致死案件，不服臺灣臺南地方法院94年度交訴
字第98號中華民國95年11月21日第一審判決（起訴案號：臺灣臺
南地方法院檢察署93年度偵字第7147號、第11058號)，提起上訴
，本院判決如下：
    主      文
上訴駁回。
    事      實
一、乙○○係祥暉交通有限公司之砂石車司機，平日即以駕駛營
    業曳引車載運砂石等為其主要工作，乃從事駕駛業務之人。
    其於民國 (下同)93年4月15日上午，駕駛載運砂石之車牌號
    碼796-G U號營業曳引車（下稱砂石車），沿國道3號高速公
    路外側車道，由北往南方向行駛，而於同日上午8點30分左
    右，途經同向3車道之該高速公路253公里300公尺處前時，
    理應注意汽車行駛時，駕駛人應注意車前狀況，並隨時採取
    必要之安全措施，且應注意行車速度，依標誌或標線之規定
    ，因道路發生臨時障礙時，應減速慢行，作隨時停車之準備
    ，又依當時天候雖屬雨天、但有日間自然光線、路面無缺陷
    ，視距復屬良好等情以觀，客觀上亦無不能注意之情事，其
    竟疏未注意隨時採取必要之安全措施，且因未注意道路發生
    臨時障礙時，應減速慢行，作隨時停車之準備，即貿然前行
    。適有舒楚昀（原名舒建翔）所駕駛之車牌號碼2J－9969號
    自用小客車，先前因閃避他車不當而失控打轉撞及路旁護欄
    ，彈回後橫向停止於該處之外側車道（舒楚昀另經檢察官為
    不起訴處分）。乙○○駕車行至該小客車停止地點前，雖已
    發現該小客車因故停止於外側車道，然因有上開疏失，以致
    無法適時在前述小客車停止地點前及時煞停，其乃欲以變換
    至中線車道行駛之方式閃避該小客車，但因其採取變換車道
    措施時，其所駕駛之砂石車與該橫向停止之小客車間之安全
    距離已非足夠，且因車速非慢，以致其驟然往左轉動方向盤
    而欲變換至中線車道時，所駕駛之砂石車隨即打滑偏行而穿
    越中線車道並侵入內側車道，且因其在砂石車偏行之過程中
    ，試圖轉向右側回到中線車道，導致該砂石車車身向左傾斜
    ，而不慎與丙○○所駕駛，且正常於內側車道中行駛之車牌
    號碼5951－GA號自用小客車發生碰撞，乙○○所駕駛之砂石
    車亦因此翻覆而壓住丙○○所駕駛之小客車，隨後砂石車並
    起火燃燒而波及丙○○所駕駛之小客車，造成丙○○與車內
    乘客甲○○及丙○○之妻李秀蘭當場受有程度不等之燒燙傷
    （丙○○受有2至3度灼燙傷，以及臉部、頸部、左手及左下
    肢皮膚破損等傷害；甲○○則受有2至3度火燒傷，以及臉部
    、頸部、右上肢及右下肢燒傷及皮膚脫落等傷害），李秀蘭
    更因逃生不及致受有嚴重之燒燙傷而當場傷重不治死亡。乙○○則於肇事後，犯罪未被有偵查權之公務員或機關發覺前
    ，即託人向內政部警政署國道公路警察局警員報案而自首，
    並於警員到場處理時坦承係肇事砂石車之駕駛人進而接受裁
    判。
二、案經丙○○、甲○○、李秀蘭之女丁○○、李秀蘭之子謝坵
    恒告訴暨臺灣南投地方法院檢察署檢察官相驗後自動檢舉並
    呈請臺灣高等法院檢察署檢察長令轉臺灣臺南地方法院檢察
    署檢察官偵查起訴。
    理　　  由
一、訊據上訴人即被告乙○○雖不否認其係砂石車司機，平日即
    以駕駛營業曳引車運送砂石等為其主要工作，且於前述時、
    地，曾駕駛砂石車與告訴人丙○○所駕駛之小客車發生碰撞
    而起火燃燒，並造成告訴人丙○○、甲○○受有如事實欄所
    載等傷害，以及造成被害人李秀蘭因受有嚴重之燒燙傷而當
    場傷重不治死亡之結果等事實，然辯稱：其當日其所駕駛之
    砂石車係為閃避停止於外側車道內之小客車，始偏行進入內
    側車道，其當時雖已注意車前狀況，但因事發突然而無法煞
    停，以致不得不變換車道而侵入告訴人丙○○所駕駛小客車
    行駛之內側車道內，其應無過失云云。
二、經查：
　(一)上述犯罪事實，除有道路交通事故現場圖、道路交通事故調
  　查報告表(一)、(二)各一紙及事故現場與肇事車輛採證照片10張
    等資料附卷可參外，另證人即本件車禍發生前，駕駛小客車
    不慎撞及路旁護欄而橫停於肇事地點外側車道內之舒楚昀，
    亦於原審審理時到庭具結後，經交互詰問而證稱：「我本來
    行駛在中線車道，因為有一台車子變換車道，我為了要閃避
    它，所以緊急剎車，我就變換至外側車道，車子就打滑打轉
    ，撞到外側護欄，就彈至外側車道。」；「（辯護人問：自
    你車子停止在外側車道到本件車禍發生時間為何？）不到一
    分鐘，約三十秒至一分鐘。」；「（辯護人問：該段時間有
    作何動作？）我第一時間想要將車子駛離，但我發現我輪胎
    破掉無法動，所以我就打電話要報警，在報警的當時即發生
    車禍。」；「（辯護人問：當時有無將車子警示燈打開？）
    有。」；「（辯護人問：當時你人是否站在車外？）我打電
    話時我人在車內，但我有將頭探出去看輪胎的情形。」；「
    （辯護人問：共打幾通電話？）二通，一通沒有接通。」。
    另經原審審判長訊問時亦明確證述：「（審判長問：你車子
    停止瞬間，有無往後看外側車道有無來車？）我有往回看，
    但在我視線所及之處沒有看到車子。」；「（審判長問：何
    時聽到車子撞擊聲？）我第一通電話是打回家，但沒有接聽
    ，我是在打第二通還未接通時即聽到『吱』的聲音。」；「
    （審判長問：自你車子停止至聽到『吱』的聲音，時間為何
    ？）約三十秒，但若自我衝撞護欄至聽到『吱』的聲音時，
    時間約有二分鐘左右。」等語（參見原審95年11月7日審判
    筆錄；審理卷第142至144頁），可知證人舒楚昀駕駛小客車
    不慎撞及路旁護欄而停止於肇事地點之外側車道時，直到被
    告乙○○駕駛砂石車由外側車道行駛接近並發現該橫停小客
    車時，業已經過數十秒之時間。從而，被告所駕駛之砂石車
    應係在舒楚昀所駕駛之小客車停止在外側車道後，經過一段
    相當之時間，才自後方前行接近肇事地點，而非在證人舒楚
    昀所駕駛之小客車閃避失當而打轉時即隨後駛至。
　(二)另一證人即告訴人丙○○亦於原審審理時，到庭具結後經交
  　互詰問而證述：「（辯護人問：發生事故當時，你的車子與
    被告車子是否有平行？）要發生事故之前我的車子是在被告
    車子十五公尺至二十公尺左右。」；「（檢察官問：車禍發
    生之前，發現到被告車子？）車禍前我是在內側車道行駛，
    我是在被告車子後面，被告車子在外側車道行駛，我是慢慢
    接近，我很早之前就知道被告車子在外側車道行駛。」；「
    （檢察官問：何時發現舒建翔車子橫停在外側車道？）是在
    車禍發生之前，約一００米之前。」；「（檢察官問；發生
    舒建翔車子時，被告車子位置為何？）我發現被告車子時，
    被告車子我右前方十五米至二十米。」；「（檢察官問：當
    時車速為何？）九十至一００。」等情（同前開原審審理筆
    錄參照：詳見原審審理卷第139頁至140頁），足見被告乙○○駕駛砂石車行經本件肇事地點前，證人舒楚昀所駕駛之小
    客車確已橫停於外側車道內一段相當之時間，而證人即駕車
    在內側車道行駛之告訴人丙○○於當時情況下，亦可在證人
    舒楚昀所駕駛小客車停止位置前約100公尺左右，即發現該
    小客車，故被告亦應可在相當之距離前，即已發現橫停於其
    行駛車道內前方之上述小客車。此參以被告所駕駛砂石車之
    駕駛座位非低，而證人舒楚昀所駕駛而因故橫停之小客車，
    復屬白色車身之車輛（參見事故現場與肇事車輛採證照片第
    1、2張；詳見臺灣南投地方法院檢察署93年度相字第190 號
    相驗卷宗第22頁正面）等情，亦可推知被告應可在駕車行至
    肇事地點之相當距離前，即可發現該橫停其所行駛車道正前
    方之小客車。
　(三)又被告乙○○於警詢時即已供稱：其發現2J-9969號小客車
  　（即證人舒楚昀所駕駛之小客車）時，距離約70至80公尺；
    後來其發現該小客車停於外側車道10至20公尺時，我就踩煞
    車，並往左變換車道等語（參見93年4月15日警詢筆錄：詳
    見臺灣南投地方法院檢察署93年度相字第190號相驗卷宗第
    11頁正、背面），另於偵查中亦供稱：其先見到證人舒楚昀
    所駕駛之小客車，此時只距7、80公尺，其有踩腳煞車，後
    來方向盤向左轉，不知為何會翻覆，當時車速85等情（參見
    93年4月15日偵訊筆錄；詳見臺灣南投地方法院檢察署93年
    度相字第190號相驗卷宗第38頁正面），顯見被告駕駛大貨
    車行至肇事地點之相當距離前，即已發現證人舒楚昀所駕駛
    而橫停於其行駛車道前方之小客車，且其發現該橫停之小客
    車時，該小客車亦已靜止不動而停在肇事地點之外側車道。
    基此，假若被告於駕車行經本件肇事地點前，發現該橫停於
  　其行駛車道正前方之小客車時，立即採取必要之安全措施，
    並且減速慢行至一定之行車速度，並作隨時停車之準備，則
    其應可在該橫停小客車適當之距離前，即將其所駕駛之砂石
    車適時煞停，或在適當距離前順利變換車道至中線車道行駛
    ，而避開該橫停於外側車道之小客車，並且在中線車道內正
    常順利行駛通過肇事地點，然被告竟仍以時速85公里之速度
    ，繼續行駛至該橫停小客車前之很短距離內，始發現業已煞
    停不及，而非低速行駛之情況下，企圖以變換車道之方式，
    來避開該橫停於外側車道之小客車，以致其在車速甚快之情
    形下，驟然往左轉動方向盤，導致車輛失控而越過中線車道
    直接侵入內側車道，並與告訴人所駕駛之小客車發生碰撞，
    足見被告之駕駛行為確有疏失無疑。
　(四)再者，鑑定人即本件交通事故送請國立交通大學鑑定時，實
  　際進行鑑定之該大學教授吳宗修，亦於原審審理時到庭具結
    證稱：「（辯護人問：請你詳述如何認定並說明被告可採取
    之適當措施？）我們鑑定高速公路車禍，我們是先鑑定一次
    或多次車禍所造成，若是一次車禍的話是何人造成的，本件
    的重點在於被告有多久時間可反應，本件依我們的判斷，本
    件中間有點時間差，車禍當事人對時間觀念並不正確，所以
    當事人對於時間的陳述並不準確，且高速公路對於動靜態的
    距離也不準確，若於六、七秒時間差即可將車禍分成二段，
    因為一般反應時間差是二、三秒，本件我們鑑定判斷結果是
    將車禍切割成二段，再回頭看被告的動作與謝先生（即告訴
    人丙○○）的關係為何，第二段我們是先鑑定路權歸屬何人
    問題，本件車禍謝先生是在自己車道行駛，而被告是自其他
    車道行駛過來，因此謝先生並不知道被告因何偏駛，而謝先
    生也無法無作任何動作，所以第二段可確定謝先生沒有肇事
    原因；第一段部分後車有無時間及空間作出適當反應，舒建
    翔（即舒楚昀）最先是在外側車道，並沒有堵住全部車道，
    且自之前的調查，中間是有些時間差（因為舒建翔可打開車
    門往回看及打電話），依我們的鑑定專業經驗，只要有時間
    打電話大概就是第二段車禍的發生，另本件車禍當時是下雨
    天，而依交通規則車子於下雨天應減速慢行，不能依一般時
    速行駛，否則無法即時反應及剎車，自車輛的翻覆的情形及
    剎車痕可判斷，被告自外側車道偏駛至內側車道過程中有轉
    動方向盤的情形，所以發生離心力而造成車子的翻覆，自跡
    證可看到被告有作此動作；因此，被告所作的任何閃避動作
    是不能去影響別人，這也是交通法規為何要慢行及保持適當
    距離的原因。我們認定被告是在變換車道失控翻覆，但該情
    形也可能是前方有其他的障礙物所致，我們認為在第二段過
    程中，被告可採取任何閃避措施，但不可影響其他車道的行
    駛，我們認為被告是因為變換車道不當導致與他車發生撞擊
    。」等語（同前開原審審理筆錄參照：詳見原審審理卷第
    147 頁至148頁），亦可得悉經由本件車禍發生後之各項現
    場跡證，以及肇事當事人之相關陳述內容，可推知本件車禍
    之發生，應與證人舒楚昀駕駛小客車失控橫停於外側車道之
    駕駛行為已然無涉，且在本件車禍發生前，證人舒楚昀所駕
    駛之小客車應已橫停於外側車道一段時間後，被告乙○○所
    駕駛砂石車始自後方接近該橫停之小客車，而被告於發現其
    行駛車道有一輛小客車橫停其中而形成道路障礙時，如能確
    實減速慢行並作隨時停車之準備，或是立即採取必要之安全
    措施，則其應當仍可順利避免造成驟然變換車道而導致其所
    駕駛之砂石車偏行撞及告訴人丙○○所駕駛之小客車並翻覆
    之結果。
  (五)按行車速度，依標誌或標線之規定，因道路發生臨時障礙時
    ，應減速慢行，作隨時停車之準備；又汽車行駛時，駕駛人
    應注意車前狀況，並隨時採取必要之安全措施，道路交通安
    全規則第93條第1項第2款及第94條第3項分別定有明文。被
    告乙○○於前述時、地，駕駛砂石車行駛於高速公路，理應
    注意前開道路交通安全規則等規定，而案發當時天候雖屬雨
    天，但有日間自然光線，且路面無缺陷、視距復屬良好等情
    ，則據前述道路交通事故調查報告表(一)載明可考，據此判斷
    ，客觀上亦無不能注意之情事，其竟疏未注意因道路發生臨
    時障礙時，應減速慢行，作隨時停車之準備，且未注意隨時
    採取必要之安全措施，而在看見其所行駛車道前方有橫停之
    小客車，仍未減速至適當之行車速度而貿然繼續前行，以致
    發現在該橫停之小客車前已煞停不及，而欲以變換至中線車
    道之方式閃避該小客車時，在行車速度非低之情況下，驟然
    向左轉動方向盤而導致車輛失控越過中線車道直接侵入內側
    車道，而不慎與告訴人丙○○所駕駛之小客車發生碰撞，並
    造成告訴人丙○○、甲○○2人分別受傷及被害人李秀蘭當
    場傷重不治死亡之結果，顯見被告之上述駕車肇事行為，具
    有過失甚明。至於證人舒楚昀於本件車禍發生前，雖曾有駕
    駛小客車閃避他車不當而失控撞及路旁護欄後，彈回而橫停
    於肇事地點外側車道之駕駛行為，然因被告係於證人舒楚昀
    之小客車橫停車道內一段相當時間後，始自後方駕車接近該
    小客車，可知被告採取變換車道閃避之駕駛行為，並非起因
    於證人舒楚昀所駕車輛突然失控侵入其所駕車行駛之車道內
    ，導致其完全無法採取其他避煞措施，只能以在車速非慢之
    情況下，緊急轉動方向盤向左偏駛，而係被告因疏未注意因
    道路發生臨時障礙時，應減速慢行，作隨時停車之準備，且
    未注意隨時採取必要之安全措施而仍貿然繼續行駛所致，故
    證人舒楚昀之先前失控駕駛行為，就本件車禍之發生而言，
    經核尚屬無涉，併此敘明。
　(六)況本件交通事故經送臺灣省嘉雲區行車事故鑑定委員會及臺
  　灣省車輛行車事故覆議鑑定委員會鑑定結果，亦均認被告乙○○未減速慢行等駕駛行為，應係本件車禍之唯一肇事原因
    ，復有上開臺灣省嘉雲區行車事故鑑定委員會93年10月4日
    嘉鑑字第093581129C號函附之鑑定意見書（鑑定意見二；詳
    見臺灣臺南地方法院檢察署93年度偵字第7147號偵查卷宗第
    19至22頁），以及臺灣省車輛行車事故覆議鑑定委員會93年
    12月28日府覆議字第9311209號函（詳見臺灣臺南地方法院
    檢察署93年度偵字第7147號偵查卷宗第89頁）各1份在卷可
    考，此結果亦可證明被告駕車肇事致告訴人丙○○、甲○○
    2人受傷及被害人李秀蘭死亡之駕駛行為，確有過失。又本
    件經再度送請國立交通大學鑑定結果，亦認為：聯結車（即
    被告所駕駛之砂石車）發現小客車失控而驟然向左轉動方向
    盤，以避免危險，而於往內車道靠行過程中，曾經再迅速往
    右轉動方向盤修正行進方向，但因天雨路滑與離心力之作用
    ，整車往內（左）側滑動並翻轉以至最終位置。綜合研判：
    ……乙○○雨天駕駛半聯結車，變換車道時失控翻覆、撞
    擊丙○○之自小客車，為肇事原因等語，有國立交通大學95
    年2月21日交大管運字第0950000659 號函附之行車事故鑑定
    意見書及交大管運字第0950007982號函各1紙在卷足參（詳
    見審理卷第51至52頁及第93頁），此結果更加證明被告之前
    述駕駛行為，就本件車禍之發生而言，確有過失無疑。基此
    ，足見被告上開所辯：當時因事發突然而無法閃避，以致不
    得不變換車道而侵入告訴人丙○○所駕駛小客車行駛之車道
    內，其應無疏失等語，顯與事實不符，而非可採。
　(七)此外，告訴人丙○○、甲○○2人，係因本件車禍而受有如
  　事實欄所載等傷害，有行政院國軍退除役官兵輔導委員會台
    中榮民總醫院93年10月22日、5月13日診斷證明書、竹山秀
    傳醫院93年4月15日診斷證明書各1紙存卷可佐（詳見臺灣臺
    南地方法院檢察署93年度偵字第7147號偵查卷宗第103頁及
    第57、58 頁）；而被害人李秀蘭係因本件車禍，而當場傷
    重不治死亡一情，亦經臺灣南投地方法院檢察署檢察官督同
    檢驗員相驗屬實，並製有勘驗筆錄、驗斷書、相驗屍體證明
    書各1份在卷足憑，可知被告乙○○前述之過失駕車肇事行
    為，與告訴人丙○○、甲○○2人之傷害結果間，以及被害
    人李秀蘭之死亡結果間，均具有相當因果關係，亦屬顯然。
    從而，本件事證已甚明確，被告之業務過失傷害及業務過失
    致人於死犯行，應均可認定。
三、查被告乙○○係祥暉交通有限公司之司機，平日即以駕駛營
    業曳引車運送砂石等為其主要工作，乃從事駕駛業務之人。
    其於上開時、地，駕駛砂石車而不慎肇事，並致告訴人丙○○、甲○○2人受傷，且造成被害人李秀蘭傷重不治死亡之
    結果，核其所為係犯刑法第284條第2項前段之業務過失傷害
    罪及同法第276條第2項之業務過失致死罪。又被告於肇事後
    ，犯罪未被有偵查權之公務員或機關發覺前，即託人向內政
    部警政署國道公路警察局警員報案而自首，並於警員到場處
    理時坦承係肇事砂石車駕駛人，進而接受裁判等情，則有卷
    附之國道公路警察局第七警察隊道路交通事故肇事人是否自
    首情形紀錄1份表載明可證，然因刑法第62條關於自首減輕
    之規定，業經修正公布、施行，原修正前之舊法規定為「必
    減」，修正後為「得減」，雖無關行為可罰性之判斷，同屬
    科刑規範事項之變動，但因必減及得減之變動，影響行為人
    之刑罰法律效果，自屬法律有變更；且因自首性質既無關可
    罰性判斷或法律效果之形成，故有無新舊法適用之比較，非
    以行為時為準，應以「自首時」為判斷基準，即若須犯罪行
    為及自首均須在新法施行前，於新法施行後裁判始有新法第
    2條第1項規定之適用。據此，經比較新、舊法結果，自應以
    適用較有利於被告之法律即舊法關於自首必減之規定（最高
    法院95年5月23日第8次刑事庭會議決議及臺灣高等法院暨所
    屬法院因應新修正刑法施行座談會意見參照），故本件應依
    修正施行前之刑法第62條前段自首之規定，減輕其刑。至被
    告於同一時、地，1過失駕駛行為，分別致告訴人丙○○、
    甲○○2人受傷及被害人李秀蘭死亡，而觸犯上開2罪名，是
    為想像競合犯，然修正施行後之刑法第55條規定：「一行為
    而觸犯數罪名者，從一重處斷。但不得科以較輕罪名所定最
    輕本刑以下之刑。」，而修正施行前之刑法第55條則規定：
    「一行為而觸犯數罪名，或犯一罪而其方法或結果之行為犯
    他罪名者，從一重處斷。」，新法就想像競合犯之規定增加
    不得科以較輕罪名所定最輕本刑以下之刑之限制，是比較新
    、舊法結果，舊法即行為時法有利於被告，故應依修正施行
    前刑法第55條之規定，從1重之業務過失致人於死罪處斷。
四、原審適用刑法第276條第2項、第284條第2項前段、修正施行
    前刑法第55條、修正施行前刑法第62條前段，刑法施行法第
    1 條之1之規定，並參酌被告之生活狀況、品行、本件犯罪
    所生之危險、損害，以及其僅係國中畢業，智識程度非高，
    然其肇事後並未積極與告訴人丙○○、甲○○2人及被害人
    李秀蘭之其他家屬，洽商民事損害賠償事宜，其疏未注意因
    道路發生臨時障礙時，應減速慢行，作隨時停車之準備，且
    未注意隨時採取必要之安全措施等駕駛行為，係本件車禍發
    生之唯一肇事原因，其過失程度經核實屬重大，又其前述過
    失駕駛行為，更造成告訴人丙○○、甲○○受傷及被害人李
    秀蘭當場傷重不治死亡之嚴重後果，且於肇事後未能即時積
    極對於被害人李秀蘭採取相當之救護措施，且肇事後矢口否
    認犯行，其犯罪後態度實非良好等一切情狀，量處有期徒刑
    二年等情。本院經核其認事用法，均無不當，量刑亦稱妥適
    。被告上訴意旨，猶執前詞，否認犯罪，為無理由，應予駁
    回。
五、又修正刑法係自95年7月1日起施行，在此之前，刑法分則編
    有關罰金刑之貨幣單位係銀元；且依刑法分則編應處罰金者
    ，應適用罰金罰鍰提高標準條例第1條、第4條之規定，亦即
    應按各該具體條文制定或修正之時間先後，定其提高之倍數
    。然被告乙○○行為後，刑法施行法增訂第1條之1，於95年
    6月14日經總統公布，並自同年7月1日起施行，該條規定：
    「中華民國94年1月7日刑法修正施行後，刑法分則編所定罰
    金之貨幣單位為新臺幣。94年1月7日刑法修正時，刑法分則
    編未修正之條文定有罰金者，自94年1月7日刑法修正施行後
    ，就其所定數額提高為30倍。但72年6月26日至94年1月7日
    新增或修正之條文，就其所定數額提高為3倍」。亦即自95
    年7月1日起，刑法分則編所定罰金之貨幣單位，由原來之銀
    元改為新臺幣；且94年1月7日刑法修正時，刑法分則編未修
    正之條文定有罰金者，自95年7月1日起，有關罰金之數額提
    高為30倍。本件被告所犯業務過失傷害及業務過失致人於死
    等罪，原有罰金刑之處罰，且自24年7月1日公布施行後即未
    再修正，依增訂刑法施行法第1條之1之規定，其罰金以新臺
    幣為單位，數額應提高30倍。此與修正前之罰金以銀元為單
    位，適用罰金罰鍰提高標準條例之結果應提高10倍者相當（
    新臺幣與銀元之比例為1比3，換算結果亦為30倍）。因之，
    刑法施行法第1條之1係替代罰金罰鍰提高標準條例部分條文
    ，與罰金罰鍰提高標準條例罰金額度相同，既不發生有利或
    不利問題，僅係將貨幣單位由銀元改為新臺幣，並非法律變
    更刑度之條文，當無比較新舊法之問題，故應逕依刑法施行
    法第1條之1之規定，附此敘明。
據上論結，應依刑事訴訟法第368條，判決如主文。
本案經檢察官李傳來到庭執行職務。
中　　華　　民　　國　　96　　年　  2　　 月　   7　  日
                  刑事第五庭　審判長法　官  楊明章
                                    法　官  戴勝利
                                    法　官  顏基典
以上正本證明與原本無異。
如不服本判決，應於收受本判決後十日內向本院提出上訴書狀。
其未敘述上訴理由者並得於提起上訴後十日內向本院補提理由書
狀（均須按他造當事人之人數附繕本）「切勿逕送上級法院」。
　　　　　　　　　　　　　　　　　　書記官  呂嘉文
中　　華　　民　　國　　96　　年　　2 　　月　　7 　　日
【附錄】本判決論罪科刑法條：
刑法第276條：
因過失致人於死者，處2年以下有期徒刑、拘役或2千元以下罰金
。
從事業務之人，因業務上之過失犯前項之罪者，處5年以下有期
徒刑或拘役，得併科3千元以下罰金。
刑法第284條第2項
從事業務之人，因業務上之過失傷害人者，處1年以下有期徒刑
、拘役或1千元以下罰金，致重傷者，處3年以下有期徒刑、拘役
或2千元以下罰金。
